臺灣高雄地方法院民事判決
                                   110年度雄建簡字第16號
原      告  金振發建設股份有限公司

法定代理人  蔡宇盛  
訴訟代理人  陳煜昇律師
被      告  簡上傑即上傑土木包工業


訴訟代理人  汪廷諭律師
上列當事人間解除契約等事件，本院民國111年3月24日辯論終結
，判決如下：
    主  文
被告應給付原告新臺幣47萬元及自民國110年5月30日起至清償日
止按週年利率百分之5 計算之利息。
原告其餘之訴駁回。
訴訟費用由被告負擔百分之94，餘由原告負擔。
本判決第1項得假執行。但被告以新臺幣47萬元為原告預供擔保
後得免為假執行。
    事實及理由
一、原告主張：被告前向原告承攬臺南市○區○○段0000○0000地號
    土地上之建物興建工程(下稱系爭工程)，於民國109年12月2
    3日簽立契約書，約定依進度撥付款項，並約定原告通知開
    工後即應進場施作。原告已依約在109年12月28日給付被告
    簽約金新臺幣（下同）50萬元後，通知被告開工，詎被告均
    未進場施作，原告為趕工遂先另覓廠商施作，並在110年3月
    12日通知被告解除系爭工程契約，故被告應將簽約金返還原
    告，爰依民法第259條提起本件訴訟。並聲明：被告應給付
    原告50萬元及自起訴狀繕本送達翌日起至清償日止按週年利
    率百分之5 計算之利息。
二、被告則以：兩造在簽立系爭工程契約書前已合意由被告承攬
    系爭工程，系爭工程契約已因兩造合意而成立。被告已依約
    進場整地，詎原告在被告整地後欲再行進場施作時，竟通知
    被告不用再施工了，並在短時間即110年1月11日另覓得圓明
    營造有限公司(下稱圓明營造公司)，顯不合理，被告亦因此
    客觀上無法進行系爭工程，是以原告僅得依民法第511規定
    任意終止之，但應賠償被告包含預期利益之損害，而此損害
    顯大於原告已給付之簽約款，故原告請求返還無理由。縱認
    原告解除契約有理由，原告亦應給付被告已施作工項之報酬
    費用，原告未舉證此部分報酬費用只有2、3萬元，逕以2、3
    萬元計算不合理等詞置辯。並聲明：㈠原告之訴駁回；㈡如受
    不利判決願供擔保免為假執行。
三、兩造不爭執事項
  ㈠兩造前在109年12月23日簽立工程合約書。
  ㈡原告在109年12月28日匯付予被告50萬元。
  ㈢原告在110 年3 月12日稱被告未進場施工爰解除契約，並以
    高雄瑞豐郵局存證號碼98號存證信函通知被告，被告於110
    年3月15日收受。
  ㈣兩造未約定原告需給付足額簽約金後被告始進場施作。
四、兩造爭執事項：原告以被告未依約遲延進場施工為由而解除
    契約有無理由?
五、得心證之理由
  ㈠兩造於簽立系爭工程書面契約前應已成立承攬契約：
  ⒈當事人互相表示意思一致者，無論其為明示或默示，契約即
    為成立，當事人對於必要之點，意思一致，而對於非必要之
    點，未經表示意思者，推定其契約為成立，民法第153條定
    有明文。
　⒉原告主張兩造在109年12月23日簽立書面契約時始成立系爭工
    程承攬契約等節，並提出書面契約書為證( 見本院卷第17至
    29頁)，被告固不爭執上開書面契約書之簽立，惟抗辯兩造
    前於簽立上開書面契約書前已成立承攬契約等語。證人簡基
    耀證稱：簽約前有到現場，因為確定給被告施作，價錢都談
    好了，大約是簽約前一週確定，跟後來簽約的內容都一樣等
    語( 見本院卷第214頁)。證人簡基耀雖為實際負責人及被告
    之親屬，惟其證述之上開內容，與原告所提出109年12月8日
    通知證人簡基耀得於109年12月24日、109年12月27日、109
    年12月30日數日中擇日開工之對話紀錄內容( 見本院卷第12
    9、131頁)相互對應，顯見兩造就系爭工程應已達成合意，
    始會告知並與證人簡基耀討論選擇預定開工時間。再者，原
    告亦不爭執被告有雇工整地( 見本院卷第242頁)，亦經證人
    謝明光證述在卷，並提出其在109年12月20日受雇前往整地
    之證明( 見本院卷第189、209頁)，是被告客觀上確已著手
    進行系爭工程相關工項，足徵兩造應係在簽立上開書面契約
    前已合意成立系爭工程契約，故被告此部分所辯，堪予採信
    。
  ㈡被告整地後未再繼續進行系爭工程應施作工項，原告解除契
    約有理由：
　  系爭工程契約第27條第1項第2款約定略以：逾期限尚未開工
    或開工後工程進行遲緩，作輟無常，或工人機具不足，甲方
    任不能依限完工時，得解除或終止契約( 見本院卷第25頁)
    。本件原告主張被告未進行系爭工程等節，被告固不爭執整
    地後未進行系爭工程，惟以前詞置辯。經查：
  ⒈民法第277條本文規定略以：當事人主張有利於己之事實者，
    就其事實有舉證之責任。被告辯稱係原告拒絕被告進場云云
    ，經原告否認，是以被告應就此部分之事實為證明。證人簡
    基耀雖證述：原告在簽約後第2天有通知進場；模板工進場
    當天就打電話跟我說不要作了，所以模板工都沒有作就回來
    了，之後就等原告通知，但原告都沒有通知；經過2、3個月
    才發現圓明營造公司進場施作，發現後沒有聯絡原告；原告
    有經理打電話給我，問說為何沒去作，我就回他說是原告叫
    我不要去等語( 見本院卷第214、215、217頁)。惟證人簡基
    耀為實際負責人，且與被告為直系親屬，足任與本件訴訟有
    利害關係，其證述之此部分內容，無其他客觀事證與之相佐
    為證，要難認確有原告人員以電話要求證人簡基耀不要進場
    施作。則被告辯稱係應原告要求才未再施作系爭工程乙情，
    礙難採信。
  ⒉被告另辯稱系爭工程已由圓明營造公司進場施作，客觀上被
    告也無法進場乙情，業據其提出系爭工程現場現場照片為憑
    ( 見本院卷第81頁)，自被告提出之上開照片固可見圓明營
    造公司開工日期記載為110年1月22日。然由證人簡基耀前開
    證詞可知被告主觀上認為收受原告毋須再施作之通知後起至
    2、3個月後察覺圓明營造公司進場施作後，均未再與原告聯
    繫，而被告就其毋須再施作系爭工程之主觀認知未證明係自
    原告處收受通知，卻自該時起算至少2、3個月，乃至其嗣後
    發覺已由圓明營造公司進場施作系爭工程之相當期間內，均
    未積極提出給付，亦未有已提出給付卻遭原告或圓明營造公
     司拒絕之情事，足見被告未繼續施作系爭工程係其消極不
    作為所致，並非其已提出給付而因現場已有圓明營造公司施
    工所致，可徵被告未再進行系爭工程係可歸責於己之事由。
  ⒊被告又辯稱原告與圓明營造公司簽約時間緊接在兩造簽立系
    爭工程契約後不久，且此時尚未與被告解除系爭工程契約顯
    不合理乙節，亦為原告所否認。由原告所提出其與圓明營造
    公司簽立之契約日期可見係在110年1月11日( 見本院卷第18
    1頁)，雖與兩造間簽立系爭工程契約時詎未逾1月，然原告
    與圓明營造公司約定之報酬與兩造間約定之報酬相同，客觀
    上難認原告係為追求較低施作成本逕自將被告替換為圓明營
    造公司。原告雖在解除兩造間系爭工程契約前，先行與圓明
    營造公司簽立契約，然債權契約非不得相容或同時併存，應
    不影響被告仍得提出給付，為繼續施作系爭工程之意願或行
    為舉止，故原告與圓明營造公司何時訂立契約，與被告是否
    遲延給付無涉。
　⒋被告再抗辯原告應得依民法第511條終止系爭工程契約，而非
    解除之云云。惟原告主張其係解除，而非終止等語( 見本院
    卷第243頁)，審酌民事訴訟屬於當事人進行主義，原告未主
    張依民法第511條終止，故僅審酌原告主張解除契約有無理
    由，附此說明。
  ⒌綜上所述，自109年12月間整地後至原告以高雄瑞豐郵局存證
    號碼98號存證信函，在110年3月15日送達被告解除契約時，
    被告於客觀上均未進行系爭工程，而系爭工程約定之完工期
    限約在111年2月間，有進度表可參( 見本院卷第123頁)，是
    被告暫停施作系爭工程期間逾整體施工時間百分之20，原告
    據此認定被告尚難依限完工，尚屬合理。原告以此為由解除
    系爭工程契約，洵屬有據。
  ㈢原告得請求被告返還47萬元：
　⒈契約解除時，當事人雙方回復原狀之義務，除法律另有規定
    或契約另有訂定外，由他方所受領之給付物，應返還之；受
    領之給付為金錢者，應附加自受領時起之利息償還之；受領
    之給付為勞務或為物之使用者，應照受領時之價額，以金錢
    償還之，民法第259條第1、2、3款分別定有明文。
　⒉原告解除契約為有理由，已如前述。是兩造應依上引規定各
    負回復原狀之義務。原告在109年12月28日匯付被告50萬元
    為兩造所不爭執。是以原告請求被告返還上開50萬元，尚屬
    有據。惟被告已為整地，原告亦應償還被告整地之價額，原
    告主張被告整地費用至多2、3萬元( 見本院卷第241頁)，被
    告雖辯稱不僅此2、3萬元，惟整地費用若干應扣除係被告權
    利且屬有利於被告事項，依民事訴訟法第277條應由被告舉
    證，然被告未就其已提出之給付即整地費用證明逾2、3萬元
    ，自應以原告自陳之金額為計。審酌施作整地工項之證人謝
    明光證稱：整地約2天；雜草高約3呎，整片土地都有，樹頭
    之樹身約1米，有使用挖土機、拖板車及傾斜大卡車等語( 
    見本院卷第210至212頁)，顯見非僅簡易整理草地，故應以3
    萬元計算之。原告本件請求扣除其應償還被告之整地費用後
    為47萬元。
六、從而，原告依民法第259條請求被告給付47萬元及自起訴狀
    繕本送達翌日110年5月30日起至清償日止按週年利率百分之
    5 計算之利息，為有理由，應予准許。逾此範圍之請求無理
    由，應予駁回。
七、本件原告勝訴部分，係適用簡易訴訟程序所為被告敗訴之判
     決，依民事訴訟法第389 條第1 項第3 款之規定，應依職
    權 宣告假執行。並依被告聲請諭知供擔保免為假執行之金
    額。 
八、至兩造其餘之攻擊防禦方法及未經援用之證據，經本院斟酌
    後，認為均不足以影響本判決之結果，自無逐一詳予論駁之
    必要，併此敘明。　　　　
九、據上論結，原告之訴一部有理由一部無理由，依民事訴訟法
    第436 條第2 項、第79條、第389 條第1 項第3 款、第392 
    條第2 項規定，判決如主文。
中　　華　　民　　國　 111　　年　　4 　　月　　22　　日
                  高雄簡易庭　法　　　官  楊詠惠
以上正本係照原本作成。
如不服本判決，應於送達後20日內，向本院提出上訴狀並表明上
訴理由，如於本判決宣示後送達前提起上訴者，應於判決送達後
20日內補提上訴理由書（須附繕本）。
中　　華　　民　　國　 111　　年　　4 　　月　　22　　日
                              書　記　官  蔡佩珊